ACORDAO-COMPLETO-2411985

ACÓRDÃO 6600/2020 ATA 19/2020 - SEGUNDA CÂMARA

VISTOS, relatados e discutidos estes autos de representação, com pedido de cautelar suspensiva, formulada pela Base Soluções de Integração em Tecnologia e Informática Ltda. em face dos indícios de irregularidade no Pregão Eletrônico n.º 3/2020 promovido pela Empresa Brasileira de Hemoderivados e Biotecnologia (Hemobrás) para a contratação de serviços de comunicação unificada via multisserviços em IP sob o valor estimado de R$ 2.280.540,00 durante o período de 30 (trinta) meses;
ACORDAM os Ministros do Tribunal de Contas da União, reunidos em Sessão da 2ª Câmara, diante das razões expostas pelo Relator, em:
9.1. conhecer, preliminarmente, da presente representação, por atender aos requisitos legais e regimentais de admissibilidade, para, no mérito, considerá-la prejudicada ante a evidente ausência de objeto pela indevida tentativa de transformação do TCU em mera instância recursal sobre a anterior decisão da administração pública, considerando prejudicado, ainda, o suscitado pedido de cautelar suspensiva;
9.2. determinar, nos termos do art. 250, II, do RITCU, que a Hemobrás apresente o correspondente plano de ação, no prazo de 60 (sessenta) dias contados da ciência desta deliberação, para a superveniente conclusão do Pregão Eletrônico n.º 3/2020 em até 45 (quarenta e cinco) dias antes do fim da vigência da atual contratação excepcional dos serviços de comunicação unificada com vistas à estabilização da subjacente relação contratual inerente à aludida prestação dos serviços, buscando assegurar a atual e a futura contratação a preços mais vantajosos para a administração pública;
9.3. fazer o correspondente registro na ata da presente sessão de julgamento e, a partir daí, promover o envio da subjacente determinação interna para que, nos termos da Resolução TCU n.º 315, de 2020, a unidade técnica adote as seguintes medidas:
9.3.1. envie a cópia deste Acórdão, com o Relatório e a Proposta de Deliberação, à Empresa Brasileira de Hemoderivados e Biotecnologia, para ciência e efetivo cumprimento do item 9.2 deste Acórdão, e à ora representante, para ciência; e
9.3.2. arquive o presente processo, sem prejuízo de a unidade técnica promover o monitoramento do item 9.2 deste Acórdão.

Representação, com pedido de cautelar suspensiva, formulada pela Base Soluções de Integração em Tecnologia e Informática Ltda. contra supostas irregularidades ocorridas no Pregão Eletrônico n.º 3/2020 promovido pela Empresa Brasileira de Hemoderivados e Biotecnologia (Hemobrás) para a contratação de serviços de comunicação unificada multisserviços IP sob o valor estimado de R$ 2.280.540,00, por trinta meses

Segunda Câmara

Empresa Brasileira de Hemoderivados e Biotecnologia (Hemobrás).

3. Representante: Base Soluções de Integração em Tecnologia e Informática Ltda. (CNPJ 07.888.051/0001-40).

13.1. Ministros presentes: Ana Arraes (Presidente), Augusto Nardes, Aroldo Cedraz e Raimundo Carreiro.
13.2. Ministros-Substitutos presentes: Marcos Bemquerer Costa e André Luís de Carvalho (Relator).

ACORDAO-COMPLETO-2429940

Acórdão de Relação 6803/2021 - Segunda Câmara

Acórdão de Relação

ANDRÉ DE CARVALHO

Trata-se de representação, com pedido de cautelar suspensiva, formulada pela Base Soluções de Integração em Tecnologia e Informática Ltda. em face dos indícios de irregularidade no Pregão Eletrônico n.º 3/2020 promovido pela Empresa Brasileira de Hemoderivados e Biotecnologia (Hemobrás) para a contratação de serviços de comunicação unificada via multisserviços em IP sob o valor estimado de R$ 2.280.540,00 durante o período de 30 (trinta) meses.
2.	Após a análise final do feito, o Auditor Federal Walter Francisco Goulart lançou o seu parecer conclusivo à Peça 27, com a anuência, por delegação de competência, do diretor da Selog (Peça 28) , nos seguintes termos:
" (...) OBJETO
	Contratação de empresa especializada para a prestação de serviços, com fornecimento de equipamentos e licenças e comunicação unificada multisserviços IP, incluindo instalação, manutenção preventiva e corretiva, suporte de serviços, gerenciamento proativo e assistência técnica (subitem 1.1 do edital, à peça 6, p. 1) .

	Representante
	CNPJ

	Base Soluções de Integração em Tecnologia e Informática Ltda.
	07.888.051/0001-40

	Há pedido de Sustentação Oral?
	Procuração 

	Não
	Peça 24

	Modalidade
	Número do Certame
	Critério de Julgamento

	Pregão Eletrônico
	3/2020
	Menor preço por item

	Vigência
	Valor Estimado

	Trinta meses (peça 6, p. 18) .
	R$ 2.280.540,00 (peça 25, p.11) 

	Fase do Certame

	Consta do Portal de Compras do Governo Federal que a sessão pública ocorreu em 6/2/2020 (ata da sessão, à peça 25, p. 6-10) . O objeto da licitação foi adjudicado à licitante LTD Tele Data Tecnologia em Conectividade Eireli, 80.043.904/0001-33, no valor de R$ 1.710.499,80 (peça 25, p. 11) . Com base em informações prestadas pela Hemobrás, à peça 25, p. 3, em que pese a importância da contratação, o certame se encontra suspenso desde 30/3/2020 em razão do atual cenário de pandemia provocada pelo Covid-19. Essa condição impede a realização da prova de conceito prevista no termo de referência, considerando que somente atividades essenciais estão sendo realizadas, haja vista a redução do quadro funcional da unidade. 

	B. Alegações do Representante 

	1. O representante alega, em suma, que:
a) o item 12 e subitens do termo de referência do edital relativos à qualificação técnica, constantes da peça 7, p. 6-7, não definem quais são os itens constantes do anexo III que representam 50% da parcela de maior relevância e valor significativo do objeto (peça 1, p. 2-4) ;
b) participou do certame, apresentou o melhor lance e foi inicialmente habilitada com base em parecer elaborado pelo setor técnico (peça 10) , condição que originou o recurso interposto pela licitante segunda colocada TLD Teledata Tecnologia em Conectividade Eireli (CNPJ 07.888.051/0001-40) , argumentando que o atestado de capacidade técnica entregue pela representante não comprova a prestação de serviço relativo a gateway de videoconferência (peça 1, p. 4) ;
b.1) o recurso da TLD Teledata e as contrarrazões da representante foram encaminhados ao setor técnico para elaboração de um segundo parecer, à peça 13, que concluiu que a representante '...está apta tecnicamente para a prestação dos serviços solicitados', entretanto o pregoeiro decidiu dar provimento ao recurso da TLD e inabilitou a representante (peça 1, p. 4) ;
b.2) a decisão não considerou o segundo parecer e inabilitou a representante, conforme decisão constante da peça 14, p. 5, alegando, em síntese, que '...não foram cristalinamente atendidos os requisitos técnicos na habilitação (...) consoante exigência prevista, expressamente, no Edital do Pregão Eletrônico 03/2020, em consonância com a Lei 13.303/2016' (peça 1, p. 4-5) ;
b.3) em decorrência da habilitação da TLD Teledata a representante interpôs recurso, que foi julgado improcedente sem terem sido indicados os motivos e sem considerar pareceres anteriores, além de não solicitar novo parecer técnico sobre a matéria, indicando tratamento não isonômico (peça 1, p. 4-5) ;
2. Requer, à peça 1, p. 22-23, que:
' (...) a) Seja concedida a CAUTELAR INAUTIDA ALTERA PARS, nos termos dos art. 159, incisos 'VI - medidas cautelares' e 'VII - caso em que o retardamento possa representar significativo dano ao erário', e art. 276, ambos do Regime Interno do TCU, determinando-se às autoridades responsáveis pela condução do Pregão eletrônico nº 03/2020 (processo Licitatório nº Processo Administrativo n.°25800.004913/201) , que SUSPENDAM o seu andamento, em qualquer fase em que estiver, abstendo-se, se já avançado o processo, de assinar o Contrato, de executar o objeto, realizar os pagamentos, entre outros, e de autorizar qualquer adesão até o julgamento do mérito desta representação.
b) seja admitida a Representante neste processo, na qualidade de interessada, na forma do art. 144, §2º, do Regimento Interno do TCU. (grifo nosso) 
c) Ao final seja julgada procedente a presente representação, confirmando-se a cautelar, declarando-se a nulidade do certame diante da ilegalidade da ausência de critérios legais de habilitação técnica, por violação aos art. 37, XXI da CF, e arts. 58, II da Lei nº 13.303/2016 e 55, IV do Regulamento de Licitações e Contratações da Hemobrás, bem como aos Princípios Constitucionais da Legalidade, Impessoalidade, Moralidade, Razoabilidade e Proporcionalidade.'

	C. Exame de Admissibilidade

	Legitimidade do Autor

	O representante possui legitimidade para representar ao Tribunal?
 (Fundamento: art. 87, § 2º, da Lei 13.303/2016, c/c o art. 237 do Regimento Interno/TCU) 
	Sim

	Redação em Linguagem Compreensível

	A representação está redigida em linguagem clara e objetiva, contém nome legível, qualificação e endereço do representante?
 (Fundamento: art. 235 do Regimento Interno/TCU) 
	Sim

	Indício Concernente à Irregularidade ou Ilegalidade

	A representação encontra-se acompanhada do indício concernente à irregularidade ou ilegalidade apontada pelo autor?
 (Fundamento: art. 235 do Regimento Interno/TCU) 
	Sim

	Competência do TCU

	A representação trata de matéria de competência do TCU?
 (Fundamento:  art. 235 do Regimento Interno/TCU) 
	Sim

	Interesse Público

	Os argumentos do autor indicam a possibilidade de existência de interesse público, caso restem comprovadas as supostas irregularidades apontadas na peça inicial.
 (Fundamento: art. 103, § 1º, da Resolução - TCU 259/2014) 
	Sim

	Análise quanto ao interesse público: Confirmadas as alegações do representante, há potencial risco de dano ao erário, em razão da possibilidade de não ser selecionada a proposta mais vantajosa obtida no certame.

	Conclusão quanto ao Exame de Admissibilidade

	3. Presentes todos os requisitos de admissibilidade constantes no art. 87, § 2º, da Lei 13.303/2016, c/c os arts. 235 e 237, VII, do Regimento Interno/TCU, e no art. 103, § 1º, da Resolução - TCU 259/2014, a representação deve ser conhecida.

	D. Medida Cautelar - Avaliação dos Pressupostos

	Perigo da Demora

	Há decisão judicial ou administrativa, sem especificação de prazo, para suspender o andamento do processo licitatório ou a contratação?
	Não há informação

	No caso de contratações não decorrentes de Registro de Preços:
	O contrato decorrente do certame já foi assinado?
	Não

	No caso contratações decorrentes de Registro de Preços:
	A ata de registro de preços decorrente do certame já foi assinada?
	Não se aplica

		O contrato decorrente da ata de registro de preços (que, porventura, seja objeto da representação/denúncia) já foi assinado?
	Não se aplica

		A ata de registro de preços decorrente do certame ainda possui saldo que permita novas contratações pelo órgão gerenciador ou por eventuais adesões?
	Não se aplica

	Análise:

	4. Está afastado o pressuposto do perigo da demora uma vez que a Hemobrás informa, à peça 25, p. 3, que, apesar da importância da contratação, o certame se encontra suspenso desde 30/3/2020 em razão do atual cenário de pandemia provocada pelo Covid-19, condição que impede a realização da prova de conceito prevista termo de referência, considerando que somente atividades essenciais para as ações emergenciais relacionadas estão sendo realizadas neste momento, haja vista a redução do quadro funcional da unidade.

	Perigo da Demora Reverso

	O serviço/bem é essencial ao funcionamento das atividades do órgão/entidade?
	Sim

	O órgão ou entidade está coberto contratualmente pelo serviço com razoável vigência (há a possibilidade de voltar a fase ou refazer o certame, a depender da consequência da concessão de cautelar no caso concreto) ou admite prorrogação excepcional?
	Não

	Caso haja a possibilidade de manutenção do contrato com a atual prestadora dos serviços, as condições dessa contratação seriam melhores (menor preço e atendimento satisfatório) que o que se está em vias de contratar?
	Não há informação

	Análise:

	5. Entende-se caracterizado o pressuposto do perigo da demora reverso, apesar da paralisação temporária do certame, uma vez que se vislumbra que a eventual anulação da contratação possa comprometer o regular funcionamento de atividades de comunicação e serviços de infraestrutura, com vistas a atender a demanda por serviços ofertados pela Hemobrás, conforme descrito adiante no item sete, letra 'b' desta instrução. Particularmente pelo objeto a contratar, vislumbra-se que esses serviços venham a ser demandados no atual contexto de enfrentamento da pandemia do Covid-19, considerando que a entidade é responsável pela distribuição de medicamentos hemoderivados e recombinantes aos hemocentros, centros de saúde e hospitais do Sistema Único de Saúde (SUS) . Além disso, conforme item 7, 'a', desta instrução, o contrato 30/2013 teve sua vigência encerrada em 23/12/2019 e já se encontra no limite de sua renovação excepcional.

	Plausibilidade Jurídica

	O órgão/entidade está sujeito aos normativos supostamente infringidos?
	Sim

	Há plausibilidade nas alegações do representante?
	Não

	Há indício de sobrepreço ou superfaturamento?
	Não

	Há grave risco de lesão ao erário, inexecução ou execução insatisfatória do objeto?
	Não há informação

	Análise quanto à plausibilidade jurídica e quanto à necessidade de adoção de medida cautelar:

	6. Com vistas à obtenção de informações preliminares úteis ao posicionamento quanto aos pontos questionados pelo representante e análise dos elementos disponíveis, esta Unidade Técnica entrou em contato com a Hemobrás por meio de mensagem eletrônica (peça 25, p. 1) , consoante orientação prevista no Memorando-Circular 16/2012-Segecex.
7. Em resposta, a Secretaria Executiva da Presidência da Hemobrás encaminhou os esclarecimentos constantes da peça 25, p. 3-5, informando, em suma, que:
a) o certame se encontra suspenso desde 30/3/2020 em razão do atual cenário de pandemia provocada pelo Covid-19, condição que impede a realização da prova de conceito prevista termo de referência, considerando que somente atividades essenciais estão sendo realizadas, haja vista a redução do quadro funcional da unidade;
b) a contratação do objeto do certame é de suma importância para a Hemobrás, principalmente na fábrica, que, devido à sua localização geográfica, não é atendida por serviço de telefonia fixa de nenhuma operadora ofertante de tal serviço em território nacional;
c) o contrato 30/2013 teve sua vigência encerrada em 23/12/2019, e se encontra em renovação excepcional;
d) indica como interlocutor o Gerente de Licitações e Contratos Saulo Bandeira Durval, telefones: (81) 34649674 / (81) 98871 1086, e-mail: saulo.durval@hemobras.gov.br.
8. Juntamente com esclarecimentos preliminares acima resumidos, foram encaminhados os seguintes documentos indicados na mensagem de resposta e constantes da peça 26:
a) anexo III - planilha de composição de preço (peça 26, p.1) ;
b) contrarrazão apresentada pela licitante TLD Teledata Tecnologia em Conectividade Eireli, 80.043.904/0001-33 (peça 26, p. 2-6) ;
c) decisão do pregoeiro (peça 26, p. 7-14) ;
d) termo de referência final (peça 26, p. 15-38) ;
e) síntese do Pregão Eletrônico 3/2020 (peça 26, p. 39-68) ;
f) recurso da representante Base soluções de Integração em Tecnologia e Informática Ltda., CNPJ 07.888.051/0001-40.
Argumento do representante (item 1.a desta instrução) : o item 12 e subitens do termo de referência do edital, relativos à qualificação técnica, constantes da peça 7, p. 6-7, não definem quais são os itens constantes do anexo III que representam 50% da parcela de maior relevância do objeto (peça 1, p. 2-4) .
Análise
9. Em resumo, trata-se de argumentação questionando o teor do item 12 (qualificação técnica) e subitens 12.1 a 12.1.2 constantes do termo de referência adiante transcritos (peça 7, p. 6) , no sentido de que não indicam quais equipamentos, softwares e serviços correspondem à parcela de maior relevância do objeto do certame:
'12. DA QUALIFICAÇÃO TÉCNICA
12.1. A licitante deverá apresentar atestado de fornecimento de prestação de serviço por pessoa (s) jurídica (s) de direito público ou privado, comprovando que a empresa licitante desempenhou atividade pertinente e compatível em características, quantidades e prazos com o objeto desta licitação, conforme parcelas de maior relevância descritas abaixo:
12.1.1. Fornecimento de prestação de serviço de suporte, manutenção e gestão continuada de Plataforma de Comunicação Multisserviços IP composta por Gateways, ramais IP e Comunicação Unificada; (grifo nosso) 
12.1.2. O atestado da empresa emitente deverá demonstrar o atendimento e prestação de serviço de pelo menos 50% do quantitativo de itens exigidos neste edital. (grifo nosso) '
10. Sem razão a representante, considerando que as definições acima se relacionam diretamente com as especificações técnicas e descrição de equipamentos e serviços indicados no termo de referência e se referem aos principais serviços e equipamentos pertinentes a gateways de voz, vídeo (videoconferência) e telefonia celular, software para monitoramento dos ramais IPs, e serviço de monitoramento e gerenciamento da solução de comunicação unificada (NOC - Networking Operations Center) , conforme as seguintes referências:
a) gateway de vídeo e videoconferência (peça 7, p. 27 (item 4) , 35 (item 1.13) , 37 (item 1.13.2) ) ;
b) ramais IP (peça 7, p. 28 (item 13) , 42 (subitem 1.21) , 51 (subitem 1.24.2) ;
c) comunicação unificada (peça 7. p. 29 (item 15) , 45 (subitem 1.23) .
11. Em resumo, verifica-se que os itens acima tratam dos serviços que são objeto da licitação, em especial de serviço de gateway de vídeo, que integra a base do objeto e sem o qual não é possível obter os serviços de imagem, que inclui recursos e equipamentos para videoconferência, conforme informações constantes do termo de referência constantes do subitem 1.6 (peça 7, p. 1) , subitens 1.4, 2.4 e 2.5 (peça 7, p. 25) . Portanto, entende-se que há referência e definição dos itens de maior relevância, correspondentes aos serviços identificados no item anterior desta instrução e que, portanto, deveriam ter sido objeto de comprovação da qualificação técnica pela proponente da forma preconizada no edital.
Argumento do representante (item 1.b. b.1 a b.3 desta instrução) : inicialmente habilitada por ofertar o melhor preço, foi posteriormente inabilitada em razão de recurso interposto pela licitante TLD, considerando ausência de indicação no atestado de capacidade técnica e na cópia do contrato, apesar de dois pareceres da área técnica se posicionarem em favor da representante.
Análise
12. Sobre o contexto da habilitação e posterior inabilitação da representante verifica-se, em resumo, que a proposta da representante foi aceita com base na conclusão de parecer elaborado pelo setor requisitante (peça 10, p. 2) a partir de análise de informações constantes do atestado e da cópia de contrato (peça 9, p. 37-46 e peça 26, p. 42-51) .
13. Observa-se que a documentação entregue pela representante para fins de comprovação de capacidade técnica abrange os seguintes documentos/informações:
a) cópia de atestado de capacidade técnica fornecido pela Empresa Brasileira de Distribuição Ltda., datado de 17/11/2015, referente à 'solução integrada de sistemas telefônicos por meio de tecnologia de voz sobre IP (VoIP) , no modelo de contratação de infraestrutura como serviço (IaaS-Infrastructure as a Service) , com todas as funcionalidades inerentes à solução e com os serviços de gestão completa em telefonia' (peça 9, p. 37-38;
b) cópia do contrato 16/2017, celebrado com a Empresa Brasileira de Distribuição Ltda., referente à prestação de serviços de telefonia IP-TOIP. O contrato foi assinado em 5/9/2017 (peça 9, p. 39-45 e 26, p. 44-51) ;
b.1) escopo da prestação de serviço descrito no contrato informa 'solução de comunicação por telefonia IP, com oferecimento de mobilidade, flexibilidade e otimização da infraestrutura de TI através de conexão IP e os equipamentos do sistema de tráfego de voz e dados (...) ' (peça 9, p. 39) ;
b.2) anexo I do contrato, que detalha equipamentos e serviços (peça 9, p.45) .
14. A partir da habilitação da representante, a licitante TLD Teledata interpôs recurso (peça 11) , com o argumento, em resumo, de que o atestado de capacidade técnica entregue pela representante não comprova a prestação de serviço relativo à videoconferência (gateway de vídeo) . Em decorrência a representante apresentou contrarrazões (peça 12) . Foi requisitado um segundo parecer que foi elaborado com base no atestado e na cópia do contrato. Esse parecer restou concluso em considerar a representante apta (peça 13, p.2) . No entanto, esse parecer, embora considerado, não foi acatado como pertinente na decisão do pregoeiro, resultando no provimento do recurso interposto pela licitante TLD Teledata e, consequentemente, na inabilitação da representante. Adiante segue trecho da manifestação do pregoeiro que embasou sua decisão (ver peça 14, p. 4-5) :
'No caso em apreço, pelo contido no atestado de capacidade técnica apresentado, se percebe claramente que e recorrida prestou o serviços exigido no comando 12.1.1 do Termo de Referência, qual seja: Fornecimento de prestação de serviço de suporte, manutenção e gestão continuada de Plataforma de Comunicação Multisserviços IP composta por Gateways, ramais IP e Comunicação Unificada; Entretanto, no que concerne à exigência dos comandos subsequentes, o Atestado de Capacidade Técnica emitido pela EMPRESA BRASILEIRA DE DISTRIBUIÇÃO não faz menção à quantidade e embora se respeite os argumentos do parecerista, cujo entendimento é de que a recorrida prestou serviço para onze mil usuários, não há no atestado em apreço, informações que garantam a instalação dos equipamentos nas quantidades exigidas no Termo de Referência para qualificação técnica. Em situação mais frágil, há lacuna quanto à prestação dos outros serviços e fornecimento dos demais equipamentos requeridos no Termo de Referência utilizado pela Administração para definir a solução pretendida à sua necessidade, principalmente a realização de serviços de vídeo conferência.
Em situações semelhantes, há a prerrogativa da diligência aos atestados apresentados, lançando mão de solicitação de apresentação de outros instrumentos que antecederam aos mesmos, a exemplo: a apresentação de contratos. No caso em tela, é cabido considerar que o contrato que originou o atestado apresentado pela recorrida já constava nos documentos de habilitação anexados ao sistema. A análise do contrato termina por clarear que a Administração não foi zelosa em seu parecer, pois não há informações que comprovem que a recorrida prestou os demais serviços ou forneceu os equipamentos nas condições exigidas no Termo de Referência. O valor do contrato pactuado pela recorrente junto a EMPRESA BRASILEIRA DE DISTRIBUIÇÃO é ínfimo diante da grandeza do serviço a ser contratado pela Hemobrás, fato que corrobora que o atestado apresentado se distancia grandemente do objeto do Pregão Eletrônico 03/2020.
Feitas as considerações sob a análise dos aspectos apresentados em sede das razões ao recurso apresentado. Por tudo acima relatado, considerando que os atos foram praticados em atenção aos princípios da publicidade, legalidade, vinculação ao instrumento convocatório, isonomia e razoabilidade entende-se arrazoados e justificáveis os argumentos manifestados no instrumento recursal.
V - DA DECISÃO
Feitas as considerações sob a análise dos aspectos apresentados em sede das razões e contrarrazões ao recurso apresentado. Por tudo acima relatado, considerando que os atos foram praticados em atenção aos princípios da publicidade, legalidade e, principalmente, vinculação ao instrumento convocatório, ante todo exposto, pugna-se pelo conhecimento do recurso interposto pela empresa TLD TELEDATA TECNOLOGIA EM CONECTIVIDADE EIRELI (TLD) CNPJ 80.043.904/0001-33 para, no mérito, considerá-lo PROCEDENTE, tendo em vista que não foram cristalinamente atendidos os requisitos técnicos na habilitação da empresa BASE SOLUÇÕES DE INTEGRAÇÃO EM TECNOLOGIA E INFORMÁTICA LTDA (BASE TELCO) , CNPJ 07.888.051/0001-40, consoante exigência prevista, expressamente, no Edital do Pregão Eletrônico 03/2020, em consonância com a Lei 13.303/2016.'
15. A partir do provimento do recurso da TLD Teledata e da inabilitação da representante, esta interpôs recurso (peça 16) . A licitante TLD Teledata apresentou contrarrazões (peça 17) . Não houve solicitação para novo parecer. O recurso não foi provido e a habilitação da TLD Teledata foi mantida, conforme entendimento do pregoeiro e decisão da autoridade competente (peça 25, p. 12-19) .
16. Cumpre ressaltar alguns pontos importantes com vistas a esclarecer a inabilitação da representante e a manutenção da habilitação da licitante TLD Teledata após a decisão do segundo recurso, no que diz respeito ao atestado de capacidade técnica e cópia do contrato apresentados pela representante. Adiante segue trecho sobre da manifestação do pregoeiro que embasou sua decisão no recurso interposto pela representante relativo ao atestado de capacidade técnica (peça 25, p. 16) . Cumpre ressaltar que o recurso foi repassado para decisão da autoridade competente que manteve a decisão do pregoeiro (peça 26, p. 19) .
' (...) É cristalino que em nenhuma parte do atestado em apreço existe a menção de que a empresa recorrente tenha fornecido equipamentos de videoconferência ou prestado serviço de gateway de vídeo como exige o instrumento convocatório.
Tende a recorrente em suas alegações a limitar o regramento para apresentação de atestado de capacidade técnica com base no Comando 12.1.1, sem pretender zelar pelas demais exigências que se seguem, não sendo forçoso concluir que a reclamante não contempla as exigências das mesmas, notadamente àquela que remete ao fornecimento de cinquenta por cento dos itens da licitação, quais sejam: Item 04 (Gateway de vídeo) ; item 06 (equipamento de vídeo conferência) e item 07 (equipamento de teleconferência) .
 (...) Em que pese o entendimento do pregoeiro de que o contrato apresentado pela recorrente também não evidencia a prestação do Item 04 (Gateway de vídeo) ; item 06 (equipamento de vídeo conferência) e item 07 (equipamento de teleconferência) , ao emitir parecer lastreando a decisão com base no contrato firmado em 2017, o parecerista não atentou para a lógica da vinculação ao instrumento convocatório pelas mesmas razões que levou o pregoeiro a solicitar parecer técnico acerca de tema em que não detinha competência para julgar, tecendo olhar sob a perspectiva que é cabida a cada um, de acordo com sua capacidade funcional.'
17. Verifica-se a partir do atestado e cópia do contrato entregue pela representante que o primeiro parecer, que serviu de base para a habilitação da representante (peça 10, p. 2 e peça 26, p. 54) , não detalha os quesitos que fundamentam sua conclusão, ao contrário, somente menciona que a documentação entregue pela representante demonstra o cumprimento do que se solicita no termo de referência. Não indica os pontos do atestado nem da cópia do contrato que comprovam a prestação dos itens considerados relevantes, e em quantidades pertinentes a parcela relevante do objeto licitado, descritos no item 12 e subitens do termo de referência transcritos no item 9 desta instrução. Cumpre ressaltar ainda que o atestado de capacidade técnica entregue pela representante foi assinado em data anterior ao contrato, conforme observado, à peça 9, p. 38 e 45. Essa questão será analisada adiante no item 22 desta instrução, referente à realização de diligência para saneamento de dúvidas.
18. O segundo parecer interno, elaborado a partir das contrarrazões apresentadas pela representante ainda em relação ao primeiro recurso apresentado pela TLD Teledata (peça 13) , também concluiu que a representante teria demonstrado estar apta a prestar o serviço. Todavia, esse parecer faz menção a itens descritos no contrato (peça 9, p. 39-45) que se referem a equipamentos que podem ser usados em videoconferência. Vê-se que não relaciona tais equipamentos aos itens de materiais e serviço especificados no termo de referência com vistas a confirmar se atendem ao serviço solicitado (gateway de vídeo - videoconferência) e se, assim, ainda que somados a outros atestados, seriam suficientes para comprovarem fornecimento anterior do serviço licitado em proporção e especificação adequados ao pretendido. Portanto, esse segundo parecer, em que pese ser emitido pelo setor responsável, também não em demonstra as condições de atendimento ao edital, não tendo sido acatado pelo pregoeiro.
19. Em resumo, entende-se que o atestado de capacidade técnica (peça 9, p. 37-38) não indica equipamentos e serviços relacionados a gateway de vídeo e videoconferência, ou seja, não há informação, nesse documento, que indique sua correlação com os serviços de vídeo conferência e gateways de vídeo correspondentes aos especificados no termo de referência do edital do certame em tela.
20. Em relação à cópia do contrato entregue pela representante, observa-se que o escopo do mesmo se refere a '... solução de comunicação de telefonia IP através de conexão IP e os equipamentos do sistema de tráfego de voz e dados...'. Não há indicação no escopo do contrato nem no seu anexo I (relação de equipamentos e serviços) de equipamentos/serviços pertinentes à videoconferência (gateway de vídeo) . Ou seja, a exemplo do atestado, não é possível estabelecer correspondência com as especificações constantes do termo de referência no que se refere à prestação de serviços de videoconferência. Conclui-se que os dois pareceres não indicam qualquer relação com os serviços solicitados e especificados no termo de referência, no que concerne à prestação de serviço e fornecimento de equipamentos para videoconferência.
21. Diante do verificado, a presente análise entende que não assiste razão à representante, considerando que não restou demonstrado, tanto no atestado de capacidade técnica, quanto na cópia do contrato, a comprovação de prestação de serviço de gateways e fornecimento de equipamentos destinados à realização de videoconferência em atendimento ao especificado no termo de referência do edital do certame em tela.
Realização de diligência
22. É pacífico o entendimento do TCU pela impossibilidade de que a diligência resulte na inserção de documento novo, como é o caso dessa representação. Cite-se, a exemplo, o Acórdão 2873/2014-TCU-Plenário (Relator, Ministro Augusto Sherman) , cujo entendimento é que não cabe a inabilitação de licitante em razão de ausência de informações pertinentes ao processo que possam ser supridas por meio de diligência, facultada pelo art. 43, § 3º, da Lei 8.666/1993, desde que não resulte inserção de informação ou documento novo que deveria constar originariamente da proposta, em afronta à isonomia entre os participantes.
23. Portanto, não se entende cabível a inserção de documento novo (novos atestados de capacidade técnica) com vistas a comprovar atendimento à exigência expressa no subitem 12.1.1.2 do termo de referência do edital do certame em tela, em fase posterior à entrega de documentos de habilitação, quando a documentação anterior já havia se mostrado inadequada para a comprovação exigida, sob risco de comprometimento do princípio da isonomia e da vinculação ao instrumento convocatório. No caso concreto, a diligência só seria admissível, caso o atestado apresentado contivesse de maneira implícita o elemento supostamente faltante.
24. Cumpre ressaltar que representante teve duas oportunidades para apresentar novos elementos, com vistas a demonstrar que prestou os serviços. Ou seja, no primeiro recurso, ao apresentar suas contrarrazões. E no segundo, ao contestar sua inabilitação, considerando que nesse momento tinha ciência do posicionamento do pregoeiro em relação aos dois pareceres técnicos.
25. Do exposto, entende-se afastado o pressuposto da plausibilidade jurídica, uma vez que os elementos constantes dos autos demonstram que o item 12 e subitens 21.1 a 12.1.2 do termo de referência informam quais são os itens de maior relevância que devem ser comprovados, no percentual de 50%, por meio de atestado de capacidade técnica. E no que concerne ao atestado de capacidade técnica e a cópia do contrato apresentados pela representante Base Soluções, observou-se que esses documentos não indicam que de fato a representante prestou serviços de gateway e videoconferência.
Materialidade e interesse público
26. Duas licitantes participaram do Pregão Eletrônico 3/2020. O valor total estimado para a contratação é de R$ 2.280.540,00. Vale ressaltar que esse valor não consta do edital (sigiloso) , mas foi identificado mediante documento obtido em consulta ao Portal de Compras do Governo Federal (resultado por fornecedor) , à peça 25, p. 11. Além do indício de aparente economicidade do valor obtido em relação à estimativa empregada como referência, o valor adjudicado relativo ao lance da licitante TLD Teledata é de R$ 1.710.499,80. O lance ofertado pela representante é de R$ 1.705.000,00 (peça 25, p. 11) . A diferença entre os dois lances é de R$ 5.499,80. Por fim, deve-se ressaltar a relevância do serviço licitado para a execução das atividades finalísticas da Hemobrás, considerando, inclusive, o atual cenário de pandemia provocado pelo Covid-19.
27. Considerando essas informações, resta patente observar que não se entrevê interesse público na continuidade do questionamento.
28. Feitas essas considerações, propõe-se indeferir o pedido de medida cautelar, uma vez ausente o pressuposto da plausibilidade jurídica, essencial para sua concessão.
29. Diante do exposto, os elementos constantes dos autos permitem, desde já, a avaliação quanto ao mérito da presente representação como improcedente.

	E. Impacto dos Encaminhamentos Propostos

	Haverá impacto relevante na entidade e/ou na sociedade, decorrente dos encaminhamentos propostos?
	Não

	F. Pedido de Ingresso aos Autos e de Sustentação Oral

	Há pedido de ingresso aos autos?
	Sim

	Análise:

	30. Quanto ao pedido de ingresso formulado por Base Soluções de Integração em Tecnologia e Informática Ltda. (CNPJ 07.888.051/0001-40) como parte interessada no presente processo (peça NN) , propõe-se o seu indeferimento, pois não demonstrou sua razão legítima para intervir nos autos, nem a possibilidade de lesão a direito subjetivo próprio, à luz do art. 146 do Regimento Interno/TCU c/c o art. 2º, § 2º, da Resolução-TCU 36/1995, com redação dada pelo art. 1º da Resolução-TCU 213/2008.

	Há pedido de sustentação oral?
	Não

	G. Processos Conexos e Apensos

	Há processos conexos noticiando possíveis irregularidades na contratação ora em análise?
	Não

	Há processos apensos?
	Não

	H. Proposta de Encaminhamento

31. Em virtude do exposto, propõe-se:
31.1. conhecer da representação, satisfeitos os requisitos de admissibilidade constantes no art. 87, § 2º, da Lei 13.303/2016, c/c os arts. 235 e 237, VII, do Regimento Interno deste Tribunal, e no art. 103, § 1º, da Resolução - TCU 259/2014;
31.2. no mérito, considerar a presente representação improcedente;
31.3. indeferir o pedido de concessão de medida cautelar formulado pelo representante, tendo em vista a inexistência dos elementos necessários para sua adoção;
31.4. indeferir o pedido formulado por Base Soluções de Integração em Tecnologia e Informática Ltda., de ser considerado como parte interessada, mas lhe autorizando, caso requeira, vista e cópia às peças não sigilosas dos presentes autos após a prolação da deliberação de mérito dos presentes autos;
31.5. informar à Empresa Brasileira de Hemoderivados e Biotecnologia (Hemobrás) e ao representante que o conteúdo da deliberação que vier a ser proferida poderá ser consultado no endereço www.tcu.gov.br/acordaos; e
31.6. arquivar os presentes autos, nos termos do art. 250, I, c/c art. 169, V, do Regimento Interno deste Tribunal."
É o Relatório.

8.1. Bruno Ariosto Luna de Holanda (14623/OAB-PE), entre outros, representando a Base Soluções de Integração em Tecnologia e Informática Ltda.

Não atuou.

REPRESENTAÇÃO. PEDIDO DE CAUTELAR SUSPENSIVA. PREGÃO ELETRÔNICO. CONTRATAÇÃO DE SERVIÇOS DE TECNOLOGIA DA INFORMAÇÃO. SUSPOSTAS IRREGULARIDADES COMETIDAS PELO PREGOEIRO. INDEVIDA TENTATIVA DE USAR O TCU COMO MERA INSTÂNCIA RECURSAL. CONHECIMENTO. PREJUÍZO À PLENA APRECIAÇÃO DE MÉRITO DO FEITO E AO ALUDIDO PEDIDO DE CAUTELAR SUSPENSIVA. FIXAÇÃO DE PRAZO PARA A APRESENTAÇÃO DO PLANO DE AÇÃO PELA HEMOBRAS. DETERMINAÇÕES. ARQUIVAMENTO.

REPRESENTAÇÃO (REPR)

Secretaria de Controle Externo de Aquisições Logísticas (Selog).

Trata-se de representação, com pedido de cautelar suspensiva, formulada pela Base Soluções de Integração em Tecnologia e Informática Ltda. em face dos indícios de irregularidade no Pregão Eletrônico n.º 3/2020 promovido pela Empresa Brasileira de Hemoderivados e Biotecnologia (Hemobrás) para a contratação de serviços de comunicação unificada via multisserviços em IP sob o valor estimado de R$ 2.280.540,00 durante o período de 30 (trinta) meses.
2.	O TCU deve conhecer, preliminarmente, da presente representação, por atender aos requisitos legais e regimentais de admissibilidade, sem prejuízo de, no mérito, considerá-la prejudicada ante a ausência de objeto pela indevida tentativa de transformação do Tribunal em mera instância recursal sobre a anterior decisão da administração pública.
3.	Em linhas gerais, a ora representante teria anunciado a ocorrência das seguintes falhas: (i) ausência de especificação no edital sobre os itens de maior relevância e o valor significativo para o efeito de comprovação da capacidade técnica das licitantes; e (ii) indevida inabilitação da ora representante ante a ausência de comprovação da capacidade técnica para a prestação dos serviços com o equipamento de gateway para videoconferência.
4.	A unidade técnica assinalou, todavia, que essas supostas falhas não subsistiriam, pois os parâmetros a serem considerados para a aferição da capacidade técnica das licitantes estariam descritos no item 12.1.1 do termo de referência (gateways, ramais IP e comunicação unificada) , correspondendo aos itens 4, 13 e 15 do objeto licitado, respectivamente, e o atestado então apresentado pela ora representante não teria, contudo, indicado os equipamentos ou os serviços descritos no aludido documento em relação aos gateways de vídeo e videoconferência exigidos pelo edital.
5.	Por esse prisma, após a análise final do feito, a unidade técnica propôs o conhecimento da presente representação para, no mérito, considerá-la improcedente.
6.	O TCU pode incorporar o parecer da unidade técnica a estas razões de decidir, sem prejuízo, contudo, de considerar prejudicada a suposta representação, por evidente ausência de objeto.
7.	Bem se vê que os serviços e equipamentos descritos no atestado de capacidade técnica outrora apresentado pela ora representante não guardariam a devida correspondência com os itens previstos como maior relevância no edital e, especialmente, com o gateway ante a pretensão de contratar as três categorias diferentes (voz, vídeo e de telefonia celular) , ao passo que o atestado então apresentado pela ora representante teria ficado limitado à comprovação da prestação dos serviços em voz com o equipamento de gateway, sem fazer menção, no entanto, à eventual utilização do gateway em vídeo ou em videoconferência.
8.	Para piorar, a eventual análise sobre a suficiência do referido atestado restaria prejudicada em função da falta de indicação do quantitativo dos equipamentos de gateways disponibilizados no serviço prestado em voz, a despeito da possível inferência a partir do contrato firmado com a Empresa Brasileira de Distribuição Ltda., como origem do referido atestado, no sentido de o serviço ter sido prestado por meio da utilização de seis gateways branch (Peça 9, fl. 45) .
9.	Não fosse o bastante, subsistiriam as suscitadas dúvidas sobre a veracidade do aludido atestado de capacidade técnica, pois ele teria sido emitido aproximadamente dois anos antes da assinatura do correspondente contrato (Peça 9, fls. 37-46) , tendo restado comprometida a comprovação da capacidade técnica da ora representante a partir desses documentos.
10.	Bem se vê, então, que a ora representante pretendeu indevidamente transformar o TCU em mera instância recursal sobre a anterior decisão da administração pública, para além de não ter sido sequer demonstrado o eventual prejuízo ao erário em face da suscitada licitação, e, por isso, a presente representação restaria prejudicada, por evidente ausência de objeto.
11.	De todo modo, como o atual contrato de prestação de serviços de comunicação em favor da Hemobrás estaria vigente até 23/12/2020 por meio da excepcional prorrogação fundada no art. 57, § 4º, da Lei n.º 8.666, de 1993, sobressairia o risco de os aludidos serviços serem interrompidos em face de a prova de conceito no presente Pregão Eletrônico n.º 3/2020 não poder ser oportunamente retomada em função da atual crise gerada pela pandemia do Covid-19.
12.	O TCU deve determinar, pois, que a Hemobrás apresente o correspondente plano de ação para o andamento e a subsequente conclusão do atual certame com vistas à estabilização da subjacente relação contratual inerente à aludida prestação dos serviços, buscando assegurar a atual e a futura contratação a preços mais vantajosos para a administração pública.
13.	Em face, portanto, dos elementos de convicção até aqui obtidos neste processo, o TCU deve conhecer da presente representação para, no mérito, considerá-la prejudicada, por evidente ausência de objeto, sem prejuízo de prolatar a aludida determinação.
Ante o exposto, pugno pela prolação do Acórdão ora submetido a este Colegiado.
TCU, Sala das Sessões, em 16 de junho de 2020.
Ministro-Substituto ANDRÉ LUÍS DE CARVALHO 
Relator